高雄高等行政法院簡易判決
　　　　　　　　　　　　　94年度簡字第00066號
原　　　告　甲○○
被　　　告　財政部高雄市國稅局
代　表　人　邱政茂局長
上列當事人間因綜合所得稅事件，原告不服財政部中華民國九十
三年十二月三十日台財訴字第０九三００五一八０八０號訴願決
定，提起行政訴訟。本院判決如下：
　　主  文
原告之訴駁回。
訴訟費用由原告負擔。
　　事實及理由
一、事實概要：
　　緣原告民國（下同） 九十一年度綜合所得稅結算申報，涉嫌
    漏報營利、利息所得合計新台幣（下同）八九二、七七０元
    。案經被告查獲，乃依查得資料，併課其當年度綜合所得稅
    ，核定補徵綜合所得稅額六一、七五七元，並按所漏稅額處
    ０．二倍之罰鍰計一二、三００元（計至百元止）。原告不
    服，就罰鍰部分申經復查結果，未獲變更；提起訴願，亦遭
    決定駁回，遂提起本件行政訴訟。
二、原告起訴意旨略以：原告於辦理九十一年度綜合所得稅結算
    申報時，因未收到宏碁電腦股份有限公司及中國鋼鐵股份有
    限公司營利所得之扣繳憑單；又原告配偶於九十年度退休，
    亦未收到該年度台灣銀行優惠存款利息扣繳憑單，直到九十
    三年兩人始同時收到九十二年度之扣繳憑單，因此導致漏報
    收入，被告以凡中華民國來源所得之個人，即應依法申報課
    徵綜合所得稅，且扣繳憑單並非申報所得之唯一憑據，顯不
    負責，蓋依所得稅法第四條規定，現役軍人及全國公私立之
    中小學以下教職員薪資所得等多項皆為免稅，自四十四年底
    施行至今並未改變，全國中小學教師每年均依據個人所收受
    之扣繳憑單據以申報所得稅，否則將不知如何申報？此為數
    十年來之慣例，原告及配偶皆為教師，畢生奉公守法，過去
    申報綜合所得稅皆依一般人之做法以扣繳憑單為申報依據，
    從未有漏報情事，至原告九十一年度申報之所以漏報部分所
    得，乃肇因於未收到扣繳憑單所致，並非原告之故意行為，
    原告已盡一般所應注意之義務仍有漏報情事，亦屬法令及相
    關機關之誤導，非原告之過失，自不應受罰云云，並求為判
    決訴願決定及原處分（含復查決定）關於罰鍰處分均撤銷。
三、被告則以：原告辦理九十一年度綜合所得稅結算申報時，漏
    報營利、利息所得計八九二、七七０元，被告依法核定漏稅
    額六一、七五七元，並按所漏稅額處０．二倍之罰鍰計一二
    、三００元（計至百元止），於法並無違誤。蓋所得稅法第
    二條已明文規定，凡中華民國來源所得之個人，即應依法申
    報課徵綜合所得稅，惟具有現役軍人、托兒所、幼稚園、國
    民小學、國民中學、私立小學及私立初級中學之教職員等身
    分者，其所領薪餉或薪資，按所得稅法第四條第二款規定免
    納所得稅。然原告與其配偶九十一年度係漏報營利所得（股
    利所得）及台灣銀行高雄分行給付之存款利息所得，無免稅
    之適用，既有存款於銀行，當有利息所得發生，於申報綜合
    所稅時，原告疏於查詢以致漏報，難謂無過失，當不能以未
    收到扣繳憑單，執為漏報所得免罰之理由，依據司法院釋字
    第二七五號解釋意旨，應受行政罰之行為，不以故意為限，
    過失亦應受罰，是原告前揭主張，並無足採等語置辯，並求
    為判決原告之訴駁回。
四、按「納稅義務人應於每年五月一日起至五月三十一日止，填
    具結算申報書，向該管稽徵機關，申報其上一年度內構成綜
    合所得總額．．．之項目及數額，以及有關減免、扣除之事
    實，並應依其全年應納稅額減除暫繳稅額．．．及可扣抵稅
    額，計算其應納之結算稅額，於申報前自行繳納。」「納稅
    義務人已依本法規定辦理結算申報，但對依本法規定應申報
    課稅之所得額有漏報或短報情事者，處以所漏稅額兩倍以下
    之罰鍰。」所得稅法第七十一條第一項前段及第一百十條第
    一項分別定有明文。次按「人民違反法律上之義務而應受行
    政罰之行為，法律無特別規定時，雖不以出於故意為必要，
    仍須以過失為其責任條件。但應受行政罰之行為，僅須違反
    禁止規定或作為義務，而不以發生損害或危險為其要件者，
    推定為有過失，於行為人不能舉證證明自己無過失時，即應
    受處罰。．．．」司法院釋字第二七五號解釋在案。
五、經查，本件原告九十一年度綜合所得稅結算申報，被告初查
    核定漏報營利所得（宏碁電腦股份有限公司及中國鋼鐵股份
    有限公司股利）及利息所得共計八九二、七七０元，乃予補
    徵綜合所得稅六一、七五七元，並依所得稅法第一百十條第
    一項規定，按其所漏稅額處０．二倍之罰鍰計一二、三００
    元（計至百元止）等情，為兩造所不爭，並原告九十一年度
    綜合所得稅結算申報書、被告核定通知書等附於原處分卷可
    稽。
六、原告主張其及配偶因未收到系爭營利所得及利息所得之扣繳
    憑單，以致漏未申報，並非故意短漏報，非可歸責於納稅義
    務人，應予免罰云云；然查，凡有中華民國來源所得之個人
    ，應就其中華民國來源之所得，依所得稅法規定，課徵綜合
    所得稅，所得稅法第二條定有明文。又「股東常會之召集，
    應於二十日前通知各股東，對於持有無記名股票者，應於三
    十日前公告之。臨時股東會之召集，應於十日前通知各股東
    ，對於持有無記名股票者，應於十五日前公告之。通知及公
    告應載明召集事由。」「股東會得查核董事會造具之表冊、
    監察人之報告，並決議分派盈餘及股息紅利。」行為時公司
    法第一百七十二條第一項至第三項、第一百八十四條第一項
    分別定有明文。故依上開公司法之規定公司分派盈餘，應召
    集股東會決議。查宏碁電腦股份有限公司及中國鋼鐵股份有
    限公司分派盈餘前，應依公司法規定先召集股東會決議，且
    開會前應先將召集事由先行通知各股東觀之，原告對該公司
    分派盈餘事宜，事前應可知悉，且事後分派之股票應亦已存
    入原告在證券公司之集保帳戶，故原告亦難諉為不知。再原
    告配偶係於九十年二月一日退休，其退休金係經由高雄市政
    府集中支付處九十年一月十五日領回支票轉發或匯入高雄市
    小港區農會帳戶，有高雄市小港區二苓國民小學九十三年二
    月四日高市二苓總第０九三００００四０四號函附卷可憑，
    則退休金既存於銀行，當有利息所得發生，為眾所周知，是
    於申報綜合所得稅時若未接獲扣繳憑單，亦可向所存銀行查
    詢以便申報，不得主張未接獲扣繳憑單而免除申報義務，是
    原告上開漏報營利及利息收入等情，縱無故意，亦難謂無過
    失，揆諸前揭法律規定及司法院釋字第二七五號解釋意旨，
    仍應受罰。
七、綜上所述，原告之主張既不足取，則其九十一年度綜合所得
    稅結算申報，漏報營利所得及利息所得八九二、七七０元，
    違反所得稅法第七十一條第一項前段規定，被告依同法第一
    百十條第一項規定，按其所漏稅額處０．二倍之罰鍰計一二
    、三００元（計至百元止），並無違誤；復查決定及訴願決
    定遞予維持，亦無不合；原告起訴意旨求為均予撤銷，為無
    理由，應予駁回，並不經言詞辯論為之。
八、據上論結，本件原告之訴為無理由，依行政訴訟法第二百三
    十三條第一項、第二百三十六條、第一百九十五條第一項後
    段、第九十八條第三項前段，判決如主文。
中   華   民   國    九十四   年   四   月   二十九   日
                     第三庭法   官  戴見草
以上正本係照原本作成。
如不服本判決，應於送達後二十日內，向本院提出上訴狀並表明
上訴理由，如於本判決宣示後送達前提起上訴者，應於判決送達
後二十日內補提上訴理由書（須按他造當事人人數附繕本）。
提起上訴應預繳送達用雙掛號郵票七份（每份三十四元）。
中   華   民   國    九十四   年   四   月   二十九   日
                            書記官  蔡玫芳
附註:
行政訴訟法第二百三十五條（第一項、第二項）:
對於適用簡易程序之裁判提起上訴或抗告，須經最高行政法院之
許可。
前項許可，以訴訟事件所涉及之法律見解具有原則性者為限。
